最高法院民事裁定　　　　　　　　　　111年度台抗字第356號
再 抗告 人　陳炎坤
　　　　　　陳世謙
共同代理人　李震華律師
上列再抗告人因與相對人財團法人陳雲如祭祀公業間聲請停止強
制執行事件，對於中華民國111年1月24日臺灣高等法院裁定（11
1年度抗字第108號），提起再抗告，本院裁定如下：
    主  文
再抗告駁回。                                            
再抗告程序費用由再抗告人負擔。
    理  由
一、按強制執行法第18條第1 項規定，明示以不停止執行為原則
    。至同條第2 項所以例外規定得停止執行，係因回復原狀等
    訴訟，如果勝訴確定，債務人或第三人之物已遭執行無法回
    復，為避免債務人或第三人發生難以回復之損害，必於認有
    必要時，始得裁定停止執行。而有無停止執行必要，應審究
    提起回復原狀或異議之訴等訴訟之債務人或第三人之權利是
    否可能因繼續執行而受損害以為斷。倘債務人或第三人所提
    訴訟為不合法、當事人不適格、顯無理由，或繼續執行仍無
    害債權人或第三人之權利者，均難認有停止執行之必要。
二、相對人以臺灣新竹地方法院（下稱新竹地院）104 年度重訴
    字第225 號確定判決（下稱系爭確定判決）為執行名義，聲
    請該院以109年度司執字第10904號執行事件，強制再抗告人
    返還占用之坐落新竹市○○段000 地號土地。再抗告人主張
    系爭確定判決有當事人不適格及未經法定調解、調處程序而
    無效等情事，對相對人提起債務人異議之訴（案列新竹地院
    110年度訴字第862號，下稱系爭異議之訴事件），並依強制
    執行法第18條第2 項規定，請准供擔保裁定於系爭異議之訴
    事件終結前，停止執行。新竹地院駁回再抗告人之聲請，再
    抗告人不服，提起抗告。原法院以：強制執行法第14條第 1
    項債務人異議之訴規定，所謂消滅債權人請求之事由，係指
    債權人就執行名義所示之請求權，全部或一部消滅；所謂妨
    礙債權人請求之事由，則指債權人就執行名義所示之請求權
    ，暫時不能行使而言，系爭確定判決是否有無效原因，非該
    條異議之訴所得救濟，再抗告人提起系爭異議之訴事件，難
    認有停止執行必要，因而駁回再抗告人之抗告，經核於法並
    無違誤。
三、再抗告意旨雖謂：系爭確定判決有當事人不適格等無效情形
    ，縱令屬實，其既具有判決之形式，需以再審程序辦理，始
    得推翻該確定判決效力，非債務人異議之訴可得救濟。再抗
    告人所提本院102年度台抗字第1030號、105年度台抗字第17
    4 號裁定，均係針對執行法院應就執行名義成立生效與否為
    審查之情形，與本件情形不同，無從比附援引。茲仍執陳詞
    ，指摘原裁定違背法令，聲明廢棄，並無理由。
四、據上論結，本件再抗告為無理由。依強制執行法第30條之 1
    ，民事訴訟法第495條之1第2項、第481條、第449條第1項、
    第95條、第78條，裁定如主文。
中    華    民    國   111    年    4     月    20    日
                      最高法院民事第六庭
                          審判長法官  魏  大  喨  
                                法官  李  寶  堂  
                                法官  李  文  賢  
                                法官  林  玉  珮  
                                法官  高  榮  宏  
本件正本證明與原本無異
                                      書  記  官
中    華    民    國   111    年    4     月    26    日